【裁判字號】    94,交聲,230
【裁判日期】    950331
【裁判案由】    聲明異議
【裁判全文】
臺灣嘉義地方法院交通事件裁定         94年度交聲字第230號
原處分機關  交通部公路總局嘉義區監理所
異  議  人  甲○○
即受處份人
上列異議人即受處分人因違反道路交通管理處罰條例案件，對於
交通部公路總局嘉義區監理所於民國94年11月7日所為之裁決（
原處分案號：嘉監裁字第裁70—ＧＣ0000000號）聲明異議，本
院裁定如下：
    主  文
原處分關於汽車駕駛人，駕駛汽車違反道路交通管理處罰條例之
行為，經交通執行勤務警察制止時，不聽制止之處分撤銷，甲○
○不罰。
其餘異議駁回。
    理  由
一、按汽車駕駛人，行經有燈光號誌管制之交岔路口闖紅燈者，
    處新台幣 (下同)1800 元以上5400元以下之罰鍰；又汽車駕
    駛人，駕駛汽車有違反道路交通管理處罰條例之行為，經交
    通執勤警察制止時，不聽制止或拒絕停車接受稽查而逃逸者
    ，除按各該條規定之罰鍰處罰外，處3,000元以上6,000元以
    下罰鍰，道路交通管理處罰條例第53條第1項、第60條第1項
    均定有明文。又按，汽車駕駛人闖紅燈，當場不能或不宜攔
    截掣單舉發者，得對汽車所有人逕行舉發處罰。前開逕行舉
    發，應記明車輛牌照號碼、車型等可資辨明之資料，查明汽
    車所有人姓名或名稱、住址後，掣單舉發處罰，同條例第7
    條之2第1項第1款、第2項亦有明文。
二、原處分意旨略以：異議人即受處分人 (下稱異議人)甲○○
    於民國 (下同)94 年9月14日17時55分許，駕駛其所有之車
    牌號碼Ｎ3-0486自用一般小客車，在臺中市○○路與英才路
    口有「一、闖紅燈二、不服從執行交通勤務警察指揮稽查」
    之違規事實，經台中市警察局第一分局員警以中市警交字第
    ＧＣ0000000號舉發違反道路交通管理事件通知單舉發其違
    規，原處分機關交通部公路總局嘉義區○○○○○道路交通
    管理處罰條例第53條第1項、第60條第1項、第63條第1項規
    定，裁處異議人罰鍰新台幣5700元，並記違規點數4點（闖
    紅燈部分罰鍰2700元，並記違規點數3點；不服指揮稽查部
    分罰鍰3000元，並記違規點數1點）云云。
三、異議意旨略以：當時被舉發闖紅燈係不明路況、號誌及指揮
    所致，前車及其所駕駛車牌號碼Ｎ3-0486號自小客車被阻擋
    停下時號誌已紅燈，執勤員警3秒鐘後指揮前車繼續行駛完
    成左轉，其為避免影響中港路直行車輛綠燈行進，亦跟隨前
    車左轉並舉手向員警敬禮，實無不服稽查之情事。且其上開
    車輛白天觀察即為墨色，以當天昏暗之天色下哪來綠色可辨
    云云，爰請求撤銷原處分。
四、經查：
（一）異議人於上開時地駕駛車牌號碼Ｎ3-0486號自用一般小客
      車，行經臺中市○○路與英才路口闖紅燈之違規事實，業
      據證人乙○○即舉發本件之員警證稱：「（當時情形？）
      當時路口是四向號誌，中港路有直行燈及左轉燈，英才路
      只有綠燈，但是兩邊車道依序放行。（當時異議人左轉，
      是否紅燈？）當時到達路口，已經是紅燈了，他還硬要過
      去。（當時指揮之手勢？）英才路亮紅燈時，我先舉右手
      ，表示要其停止，異議人車輛仍然往前開，卡在路口無法
      左轉，我用指揮棒指其車輛以示告誡，並再以指揮棒要其
      儘速完成左轉，以免擋到中港路的車流。」等語明確，且
      異議人亦表示：「（當時英才路是否已經紅燈？）我跟隨
      前車，所以沒有注意，但是我開到路口已經是紅燈了，因
      為前車已經先被警察阻擋下來。（左轉前，是否已經亮紅
      燈？）我沒有注意。該路口有左轉專用燈，當時我以為可
      以順利完成左轉，可能因為交通擁擠，加上下雨，還在路
      口時，就亮起紅燈。」等情。綜上可知，當時因路況擁擠
      ，異議人車輛到達路口時即已亮紅燈，卻仍執意跟隨前車
      前行完成左轉，是異議人駕車有闖紅燈之行為至為明確。
（二）又異議人堅決否認有不服從警員指揮稽查之情形，辯稱：
      當時是跟隨前車左轉，前車停下時，也同時停下，交警指
      揮前車離開，我才左轉，警員並沒有阻止我離開等情。而
      證人乙○○雖證稱：「（異議人有何不服從指揮？）因為
      我當時手勢有舉起來，要求車輛停止，異議人還是硬要跟
      著前車轉過去。（你比停止手勢時，異議人的前車是否已
      經開始左轉？）還沒」等語，然依證人所述可知，異議人
      車輛前方尚有他車，該車可能阻擋異議人之視線，縱然證
      人當時指揮交通，已舉手制止前行，異議人未必能夠看見
      。且異議人亦表示：「（停止之手勢是何時看到？）車子
      已經開到交岔路口中央，才看到停止的手勢。」等情，更
      可見異議人並非已看到證人停止手勢仍執意前行。況證人
      證稱：「（當時異議人是否阻擋在路口，無法左轉？）因
      為中港路綠燈，車輛在通行，異議人的車子被卡在路中央
      。我有比手勢，請他先行離去，我會逕行舉發。（當時是
      否有要求異議人車輛靠邊開單？）當時情形來不及將他攔
      下。所以我沒有要求他靠邊。」等情，更可知異議人是在
      前車左轉後，看到證人指揮左轉彎之手勢，方左轉離開。
      而道路交通管理處罰條例第60條第1項係規定：「汽車駕
      駛人，駕駛汽車有違反本條例之行為，經交通勤務警察或
      依法令執行交通稽查任務人員制止時，不聽制止或拒絕停
      車接受稽查而逃逸者，除按各該條規定處罰外，處新臺幣
      3千元以上6千元以下罰鍰。」，證人當時並未要求異議人
      靠邊，反係要求異議人駛離該路口，異議人駕車離開之行
      為，當與上開規定『不聽制止』或『拒絕停車接受稽查而
      逃逸』之情節有別。
（三）至異議人懷疑其車輛顏色，在當時應呈現黑色，而非舉發
      違反道路交通管理事件通知單所載之綠色云云。然異議人
      對於上開時地發生之狀況，與證人所證之情節相符，異議
      人亦表示左轉後有看到證人拿筆在記錄之情形，可見證人
      並非誤他車為異議人所駕駛之車輛，異議人此部分辯解，
      尚不可採。
五、綜上所述，本件原處分機關認定受處分人之上開違規事實，
    就異議人闖紅燈部分，應為真實；至異議人不服從執行交通
    勤務警察指揮稽查，認違反道路交通管理處罰條例第60條第
    1項部分，既存有前述之瑕疵及合理懷疑，該違規事實即無
    法被推定為真正，自應為受處分人有利之認定，原處分機關
    不察，仍逕行裁決科處受處分人5700元罰鍰，顯有違誤，受
    處分人聲明異議意旨部分有理由，自應由本院將原該部分處
    分撤銷，並改諭知受處分人不罰，以資適法。至受處分人闖
    紅燈部分，原處分機關依違反道路交通管理事件統一裁罰基
    準，而依道路交通管理處罰條例第53條第1項款之規定，處
    受處分人最低之罰鍰新臺幣2700元，並依第63條第1項第3款
    記違規點數3點，核無不當，受處分人就此部分聲明異議為
    無理由，應予駁回。
六、據上論斷，應依道路交通管理處罰條例第87條第2項，道路
    交通案件處理辦法第19條、第20條前段，裁定如主文。
中    華    民    國    95    年    3    月    31    日
                  交通法庭法  官  洪嘉蘭
上為正本，係照原本作成，證明與原本無異。
如不服本裁定，應於送達後5日內，向本院提出抗告狀。
中    華    民    國    95    年    3    月    31    日
                          書記官  吳明蓉


司法院資訊處製作；財團法人民間司法改革基金會備份。
